---
title: "Processo Seletivo - 4intelligence"
output: github_document
author: "João Xavier"
---


# Questão 2 (Programação)

## Carregando bibliotecas

```{r, message=FALSE}
library(tidyverse)
library(lubridate)
library(viridis)
```


## Item 1

```{r q2-1, message=FALSE}
dados <- readr::read_csv("importacao_siscori.csv",
                         locale = locale(encoding = "latin1"))
```

## Item 2

### Subitem a

```{r q2-2-a}
dados <- dados %>%
    dplyr::mutate(anomes = lubridate::ym(anomes))
```

### Subitem b

#### Parte 1

```{r q2-2-2}
aux1 <- stringr::str_detect(dados$descricao_do_produto,
                   "FOGÃO|Fogão|fogão|FOGÕES|Fogões|fogões")

dados$cod_ncm[aux1] <- "73211100"
```

**OBS**: É importante notar que os fogões já tinham esse código e que outros produtos como churrasqueiras e cooktops também possuem o mesmo código.

### Subitem c

```{r q2-2-c}
dados2 <- dados %>% 
    dplyr::mutate(
        codigo_pedido = stringr::str_sub(dados$codigo_pedido, end = -6)
    ) %>% 
    dplyr::distinct(codigo_pedido, .keep_all = TRUE)
```

***OBS**: Resolvi criar uma nova base de dados para manter a base obtida dos primeiros itens para a análise pedida na questão 3.

# Questão 3

Para essa análise resolvi dividir os produtos da base de dados entregue em duas parte, os produtos de cozinha (churrasqueira, fogão, cooktop) e produtos de lavanderia (máquina de lavar, lavadora, secadora). Assim, com essa divisão, podemos analisar quantos produtos foram negociados no total e em cada ano. Primeiro, apresento o gráfico com o total de produtos negociados na base de dados.

```{r, echo=FALSE}

dados <- dados %>% 
    mutate(tipo_produto = case_when(
        cod_ncm == "73211100" ~ "Cozinha",
        cod_ncm == "84502090" ~ "Lavanderia",
        cod_ncm == "84501100" ~ "Lavanderia"
        )
    )
```

```{r, echo=FALSE}
dados %>%
    group_by(tipo_produto) %>% 
    summarise(total = n()) %>% 
    ggplot(aes(tipo_produto, total, fill = tipo_produto)) +
    geom_col() +
    ggtitle("Total de negociações por tipo de produto") +
    xlab("Tipo de Produto") +
    ylab("Total")
    theme(legend.position = "none")
```

Portanto, os produtos de lavanderia são a maior força da empresa, sendo responsáveis por mais de um terço das suas importações. Todavia, outra análise que pode ser feita é do total de produtos importados e não apenas do número de importações:

```{r, echo=FALSE}
dados %>%
    group_by(tipo_produto) %>% 
    summarise(total = sum(qtd_total_pedido)/1000000) %>% 
    ggplot(aes(tipo_produto, total, fill = tipo_produto)) +
    geom_col() +
    ggtitle(
        "Total de produtos importados por tipo de produto (em milhões de unidades)") +
    ylab("Total de Produtos em milhões ") + 
    xlab("Tipo de Produto") + 
    theme(legend.position = "none")
```

Esse segundo gráfico corrobora a tendência apresentada no primeiro, ou seja, mostra a importância das importações de produtos de lavanderia. Além disso, esse gráfico mostra que as importações de produtos de lavanderia são mais numerosas que as importações de produtos de cozinha. Por fim, outra análise que poderia ser feita é a de valor das negociações, contudo não temos essa informação disponível nessa base de dados.

Agora, podemos analisar se existe alguma tendência nas negociações dos produtos ao longo do tempo, para isso, divido as importações mensalmente, tal como a base de dados:

```{r, message=FALSE, echo=FALSE}
library(scales)

dados %>%
    ggplot(aes(anomes, qtd_total_pedido/100000, fill = tipo_produto)) +
    geom_col() +
    scale_x_date(date_breaks = "year", date_labels = "%Y") +
    labs(title = "Quantidade de Produtos Importados (Por Cem Mil)",
         x = "Data",
         y = "Quantidade Importada / 100000",
         fill = "Tipo de Produto")
```

Analisando os primeiros anos disponíveis é possível ver um certo equilíbrio entre os dois tipos de produtos, com alguns meses destoando um pouco da média tal como abril de 2018 para os produtos de cozinha e janeiro de 2016 para os produtos de lavanderia. Contudo, na segunda metade do ano de 2019 começa a ocorrer um distanciamento entre os dois produtos e os itens de lavanderia começam a se tornar mais relevantes e participativos chegando a um ponto que em 2020 praticamente todas as negociações da empresa tornam-se desse tipo. É importante notar também que o volume de negociações da empresa cresceu significativamente em 2019 e principalmente em 2020, mesmo que as importações de produtos de cozinha tenham diminuído nesse período. 

Em relação a análise de países de origem e país de aquisição talvez seja interessante visualizar resolvi fazer uma abordagem simples, que é ver em quantas negociações o país de origem é o mesmo do país de aquisição e em quantas negociações eles são diferentes. Para isso, olhamos o gráfico a seguir:

```{r echo=FALSE}
dados %>% 
    mutate(igual =
               case_when(pais_de_aquisicao == pais_de_origem ~ "Igual",
                         pais_de_aquisicao != pais_de_origem ~ "Diferente")) %>% 
    group_by(igual) %>%
    summarise(total = n()) %>% 
    ggplot(aes(igual, total, fill = igual)) +
    geom_col() +
    labs(
        title = "Produtos Importados: Países de Origem é igual ao Países de Aquisição?",
        x = "",
        y = "Número de Negociações"
    ) +
    theme(legend.position = "none")
```

Com isso, podemos ver que existe uma diferença considerável entre os países de origem e países de aquisição da maioria das importações. Isso pode ser interpretado como um fato gerada pela globalização e pelo espalhamento das cadeias de produção e de transporte por todo o mundo ou como um processo que pode ser melhorado e diminuir custos da empresa, isto é, talvez importar dos países de origem do produto pode ser mais barato, todavia isso exigira um estudo mais completo e mais dados em relação aos preços e aos custos de transporte. 

Por fim, um último estudo que poderia ser realizado com os dados desse banco é em relação aos padrões de recebimento dos produtos, isto é, onde eles são recebedidos. Além disso, com o trabalho que já foi feito de segmentar os dados por tipo de produtos, podemos analisar quais tipos de produto chegam mais em qual lugar. Essa análise poderia ser útil para aprimorar os procedimentos da empresa. Para isso, eu analiso os 5 lugares que mais receberam importações da empresa ao longo desse período.

```{r, echo=FALSE}
dados %>% 
    mutate(
        unidade_desembaraco = fct_lump_n(fct_infreq(unidade_desembaraco), 5)
    ) %>% 
    ggplot(aes(y = fct_rev(unidade_desembaraco), fill = tipo_produto)) +
    geom_bar() +
    labs(
        title = "Locais de Desembarcação de Produtos Importados",
        x = "Total de Negociações",
        y = "",
        fill = "Tipo de Produto"
    )
```

É notável nesse gráfico que apenas Itajaí e os outros grupos que estão fora do top-5 recebem mais produtos de cozinha do que de lavanderia. Todavia, os outros polos de recebimento são bastante intensivos em produtos de lavanderia. Além disso, percebemos que o Porto de Santos é claramente o maior dos locais, representando mais da metade do total ao longo desse período. Ou seja, uma política importante para a empresa analisada é avaliar como melhorar o recebimento e o transporte a partir desses locais colocados no gráfico.